臺灣高雄地方法院民事判決　　　　　　　 94年度訴字第478號
原　　　告　戊○○
訴訟代理人　范仲良律師
複 代理 人　王仁聰律師
被　　　告　乙○○
被　　　告　山隆通運股份有限公司
法定代理人　己○○
前　二　人
共　　　同
訴訟代理人　甲○○
　　　　　　丙○○
　　　　　　丁○○
當事人間損害賠償事件，本院於民國94年6月28日言詞辯論終結
，判決如下：
  主  文
被告應連帶給付原告新台幣肆拾壹萬零壹佰零貳元，及自民國94
年5月27日起至清償日止，按週年利率5%計算之利息。
原告其餘之訴駁回。
訴訟費用由被告負擔25%，餘由原告負擔。
本判決原告勝訴部分得假執行；但被告如於假執行程序實施前以
新台幣肆拾壹萬零壹佰零貳元為原告預供擔保後得免為假執行。
原告其餘假執行之聲請駁回。
  事實及理由
一、按訴狀送達後，原告不得將原訴變更，但減縮應受判決事項
    之聲明者，不在此限，民事訴訟法第255條第1項第3 款定有
    明文。本件原告起訴請求被告應給付新台幣（下同）1,800,
    000元，嗣於訴訟繫屬中，減縮財物損失部分139,400元之請
    求，揆諸前揭法條意旨，其訴之變更自應准許。
二、原告主張：被告乙○○為曳引車司機，受僱於被告山隆通運
    股份有限公司（下稱山隆公司），於民國93年4月7日駕駛車
    號KH-472號曳引車沿台17線往林邊方向直行時，被告乙○○
    本應注意車前狀況，隨時採取必要之安全措施，及行車速限
    應依標誌之規定，且無其他不能注意之情事，竟疏未注意，
    貿然超速行駛，因而追撞同方向在路口臨時停車待轉由訴外
    人蔡平所駕駛之9W-1602 號自用小客車，致該自用小客車失
    控偏至對向車道，適有原告正騎用L33-059 號重型機車沿台
    17線往東港方向駛至該處，見狀煞閃不及而撞至蔡平所駕駛
    之自用小客車，造成被告受有右股骨骨折、右脛股平台骨折
    及左下肢、左膝多處大撕裂傷等傷害，並經鈞院以93年度交
    自字第5 號判決被告過失傷害罪確定。原告因上開傷勢受有
    (一)支出醫療費用36,629元。(二)減少勞動能力12個月，每月50
    ,000 元，共600,000元之收入。(三)支出看護費用每月30,000
    元，前後三個月，共90,000元。(四)支出交通費用及機車受損
    後之拖吊費用共16,500元等損害。(五)原告本為身體健康的正
    常人，平日賴勞動工作維生，因此次車禍事故造成骨折的傷
    害，已影響到關節的正常活動，將來有不能從事勞力負重工
    作之虞，且本件車禍事出突然，致原本正常之身體受有傷害
    ，迄今鋼釘骨折處經常引起疼痛，深夜動輒自睡夢中驚醒，
    所受之精神上痛苦甚鉅，為此請求精神慰撫金800,000 元，
    爰依侵權行為之法律關係提起本訴等語。為此聲明：被告應
    連帶給付原告1,660,600元，及自起訴狀繕本送達之翌日起
    至清償日止，按週年利率5%計算之利息，並陳明願供擔保，
    請准宣告假執行。
三、被告則均以：本件車禍被告乙○○雖須負肇事責任，但請查
    明原告原告是否亦有過失。被告於原告受傷就醫期間多次前
    往探視，並積極洽商和解事宜，但因其要求鉅額的和解金，
    且無法提供證明資料佐憑，而無法達成共識。原告主張之減
    少勞動能力損失，並無法證明合理復原期間及其每月薪資額
    ；另外精神慰撫金之請求，亦屬過高；再者，其請求之數額
    ，應依法扣除強制汽車責任險所給付之保險金額，始謂合理
    等語，資為抗辯。並聲明：(一)駁回原告之訴。(二)如受不利判
    決，願供擔保請准免為假執行之宣告。
四、被告乙○○受僱於被告山隆公司，被告乙○○於前揭時地駕
    駛曳引車自後撞及訴外人蔡平所駕駛之自用小客車後，該自
    用小客車再撞及原告所騎乘之重型機車，原告因此受有右股
    骨骨折、右脛股平台骨折及左下肢、左膝多處大撕裂傷等傷
    害，原告已因此事故受領強制汽車責任險所給付之保險金額
    123,107元等事實，為兩造所不爭執，並有道路交通事故調
    查報告表（一）（二）、現場圖、照片23幀（詳本院93交自
    第5號刑事卷宗第53頁至第68頁，下稱刑事卷）及診斷證明
    書1紙（詳見刑事卷第6頁）等為證，堪信為真實。故應審究
    者係：本件車禍發生，原告是否與有過失？原告得請求賠償
    之金額若干？茲分述如后。
五、本件車禍發生，原告是否與有過失？
(一)、本件車禍發生前之被告之駕駛情形，業據其陳稱：我沿台17
    線往林邊直行於內車道，至肇事地點前，因晨間陽光太亮刺
    眼關係，沒有注意到前方自用小客車有無亮方向燈，以致於
    向右閃避時母車左後車尾處與自用小客車右後車尾處撞擊，
    自用小客車偏離至對向車道撞及原告所騎乘的重型機車等語
    （詳見刑事卷第56頁交通事故談話紀錄表），足見被告乙○
    ○確有未注意車前狀況，致撞及蔡平所駕駛之前揭自用小客
    車屬實。而車禍肇事地點屬乾燥之柏油路面，限速為時速70
    公里，事故發生後，被告所駕駛之曳引車煞車痕分別長達32
    .4 公尺及34.5 公尺，已有前揭現場圖可稽，對照被告行車
    紀錄器（詳刑事卷第60頁）及交通部交導（62）字第232 號
    函所附之一般公路汽車煞車距離、行車速度對照表，顯見被
    告乙○○當時行車速度至少已達75公里以上，而有超速之事
    實，堪予認定。
(二)、按行車速度，依標誌之規定；另汽車行駛時，駕駛人應注意
    車前狀況，並隨時採取必要之安全措施，道路交通安全規則
    第93條第1項及第94條第3項分別定有明文。被告乙○○駕駛
    曳引車既有超速及未注意車前狀況之情形，致撞及蔡平所駕
    駛之自用小客車，再撞及原告所騎乘之重型機車，從而其就
    本件車禍之發生，自有過失至明。而原告所受之傷害，係因
    本件車禍事故所致，從而其所受損害與被告乙○○前揭之過
    失行為間，具有相當因果關係即明。至於原告依規定速限行
    駛於正常車道上，對此緊急突發危險，本難採行安全措施避
    免車禍的發生；再者，原告並無任何違反行車管制及命令之
    情形，復為被告所不爭，從而其對本件車禍之發生，自無共
    同原因可認係與有過失。且此事實，經台灣省高屏澎行車事
    故鑑定委員會鑑定結果，亦同此認定，復有該委員會高屏澎
    鑑字第931058號鑑定意見書在卷可稽。從而，被告抗辯原告
    對於本件車禍之發生亦與有過失云云，即難認有據，無足採
    信。
六、按因故意或過失，不法侵害他人之權利者，負損害賠償責任
    ；不法侵害他人之身體或健康者，對於被害人因此喪失或減
    少勞動能力或增加生活上之需要時，應負損害賠償責任；不
    法侵害他人之身體、健康者，對於被害人因此喪失或減少勞
    動能力，或增加生活上之需要時，應負損害賠償責任；又不
    法侵害他人身體、健康法益而情節重大者，被害人雖非財產
    上之損害，亦得請求賠償相當之金額；又受僱人因執行職務
    不法侵害他人之權利者，由僱用人與行為人連帶負損害賠償
    責任，民法第184 條第1 項前段、第193 條第1 項、第195
    條第1 項及第188 條第1 項前段分別定有明文。本件被告乙
    ○○駕駛曳引車有前揭過失因而侵害原告之身體致受傷害，
    已如前述，故原告依上開規定請求被告連帶負損害賠償責任
    ，即屬有據。爰就其請求之項目及數額是否適當分述如次：
(一)、醫療費用部分：原告主張因本件車禍受有右股骨骨折、右脛
    股平台骨折及左下肢、左膝多處大撕裂傷等傷害，分別於枋
    寮醫院、輔英科技大學附設醫院就診，並購買藥品治療，共
    支出醫療費用36,629元，業據提出收據17份為證，且為被告
    所不爭，經核應屬其治療傷勢必要之費用，應予准許。
(二)、減少勞動能力損失：原告主張於受傷前係從事技術工程人員
    ，每月薪資平均50,000元，固據其提出93年度1月至3月之扣
    繳憑單為證，但據被告所否認。惟查，原告於92年全年度薪
    資所得僅105,000元，此有稅務電子閘門財產所得調件明細
    表在卷足憑（詳本院卷第63頁），足見原告主張於受傷前每
    月平均薪資為50,000元云云，尚乏其據。本院認其每月平均
    薪資之計算基準，應以現行勞工最低基本工資每月15,840元
    為據，較為合理。另原告截至94年5月止之治療復原情形，
    因其右股骨骨折尚未癒合，且右脛骨平台骨折造成右膝關節
    破壞（右側平台骨缺損），有創傷性關節炎症狀，故無法從
    事搭建鷹架的工作，復有輔英科技大學附設醫院輔醫歷字第
    0940 613012號函在卷可稽（詳本院卷第74頁），原告長達
    13月無法工作，從而其主張減少勞動能力期間共12月之損失
    ，自屬合理，準此，原告請求減少勞動能力損失在190,080
    元（計算式：15,840×12＝190,080 ）之範圍內，為有理由
    ，逾此部分之請求，則不應准許。
(三)、增加生活上需要之費用部分：
(1)、看護費用：原告主張於事故發生後，因骨折傷勢嚴重，治療
    期間因行動不便無法自理生活，需人看護照料，而支出按每
    日1,000元計算，共3個月之看護費用，合計為90,000元，業
    據提出看護費用收據1 紙（詳卷第22頁）為證，且經咨詢輔
    英科技大學附設醫院函覆稱：原告因骨折於93年4 月進行手
    術後，因多處骨折行動不便，於創傷手術治療後至少1 個半
    至3 個月行動不便須他人照料等語，復有該醫院前揭函說明
    一存卷可按，且為被告所不爭執，故原告請求看護費用支出
    共90,000元部分為有理由，應予准許。
(2)、交通及機車毀損拖吊費用：原告主張其機車受損後拖吊費用
    支出2,500 元；另於傷後自家中搭車前往輔英科技大學附設
    醫院就醫復建共10次，按計程車每次來回車資為1,400 元計
    算，共支出交通費用為14,000元，業據提出拖吊費用收據2
    紙、計程車收據1 紙為證，且為被告所不爭執，從而原告請
    此部分金額共16,500元（計算式14,000＋2,500＝16,500 ）
    ，尚屬有據，應予准許。
(四)、精神慰撫金部分：原告因本件車禍受有右股骨折仍未癒合，
    且右脛骨平台骨折造成右膝關節破壞（右側平台骨缺損），
    有創傷性關節炎的症狀，可能之後都無法從事粗重工作，已
    符合輕度肢障的程度，復有輔英科技大學附設醫院輔醫歷字
    第940620019 號函附卷可憑（詳卷第81頁）。而其於車禍發
    生時係從事鷹架技術員工作，高職畢業，目前名下有房屋一
    幢等情，復有稅務電子閘門財產所得調件明細表1 份在卷可
    考，本院審酌原告之傷勢、本件車禍傷害對其日後生活可能
    產生之影響、兩造之身分、經濟能力等狀況，認原告請求之
    精神慰撫金800,000元尚屬過高，應予核減其請求為200,000
    元，方屬合理；原告逾此部份之請求，難認為有理由，應予
    駁回。
(五)、綜前析論，原告因本件車禍所受之損害共計為533,209元（
    計算式為36,629＋190,080＋90,000＋16,500＋200,000＝53
    3,209）。
七、末按，保險人依強制汽車責任保險法規定給付之保險金，視
    為加害人或被保險人損害賠償金額之一部分，加害人或被保
    險人受賠償請求時，得扣除之，強制汽車責任保險法第30條
    定有明文。本件車禍發生後，原告已依上開規定，取得保險
    人給付之保險金123,107 元，業如前述，因此原告之前揭請
    求金額自應扣除該項給付。經扣除123,107 元後，原告尚得
    請求410,102元（即533,209－123,107＝410,102元）。
八、綜上所述，原告依據侵權行為之法律關係，請求被告連帶給
    付410,102元，及自本起訴狀繕本送達翌日（即94年5月27日
    ，詳見本院卷第37頁）起至清償日止，按法定利率5%計算之
    利息，洵屬正當，應予准許；逾此金額之請求，即非有據，
    應予駁回。
九、原告勝訴部分，係所命給付之金額未逾500,000 元之判決，
    應依職權宣告假執行。被告陳明願供擔保聲請宣告免為假執
    行，經核尚無不合，爰酌定相當之擔保金額准許之。至原告
    其餘假執行之聲請，因訴之駁回而失所依附，不予准許。
十、本件原告之訴為一部有理由，一部無理由，依民事訴訟法第
    79條、第389條第1項第5款、第392條第2項，判決如主文。
中　　華　　民　　國　　94　　年　　7 　　月　　12　　日
                  民事鳳山分庭法　官　李代昌
正本係照原本作成。
如不服本判決，應於送達後20日內，向本院提出上訴狀並表明上
訴理由，如於本判決宣示後送達前提起上訴者，應於判決送達後
10日內補提上訴理由書（須附繕本）。
中　　華　　民　　國　　94　　年　　7 　　月　　12　　日
                              書記官　鍾錦祥
